【裁判字號】    98,交聲,3873
【裁判日期】    990527
【裁判案由】    交管條例聲異
【裁判全文】
臺灣板橋地方法院交通事件裁定        98年度交聲字第3872號
原處分機關  交通部公路總局臺北區監理所
異  議  人
即受處分人  甲○○
上列異議人即受處分人因違反道路交通管理處罰條例案件，對於
交通部公路總局臺北區監理所於民國98年10月20日所為之處分（
原處分案號：北監自裁字第裁40-DB0000000號、40-DB0000000號
、40-DB0000000號），聲明異議，本院裁定如下：
    主  文
原處分均撤銷。
甲○○不罰。
    理  由
一、原處分意旨略以：異議人即受處分人（下稱異議人）甲○○
    所有之車牌號碼8087－VT號自用小客車，於民國98年8 月31
    日12時50分許行經桃園縣平鎮市臺66線與金陵路匝道口（往
    大溪方向），因「汽車駕駛人，行車速度，超過規定之最高
    時速40公里以上，60公里以下」，於桃園縣政府警察局平鎮
    分局建安派出所警員上前指揮停車受檢時，而「有違反處罰
    條例之行為，拒絕停車接受稽查而逃逸」，並有「行經有燈
    光號誌管制之交岔路口闖紅燈（紅燈右轉）」等違規事實，
    經桃園縣政府警察局平鎮分局建安派出所警員以桃園縣政府
    警察局98年8 月31日桃警局交字第DB0000000 號、第DB0000
    000 號及第DB0000000 號舉發違反道路交通管理事件通知單
    逕行舉發。嗣異議人於舉發通知單上所載應到案日期前向交
    通部公路總局新竹區監理所中壢監理站提出申訴，經中壢監
    理站函轉交通部公路總局臺北區監理所板橋監理站再函轉原
    處分機關，經原處分機關函請原舉發單位調查結果，仍認上
    開自用小客車有前揭違規事實，原處分機關遂於98年10月20
    日依道路交通管理處罰條例第40條、第60條第1 項、第53條
    第2 項及第63條第1 項第1 款、第3 款之規定，以北監自裁
    字第裁40-DB0000000號、40-DB0000000號及40-DB0000000號
    裁決書，就各違規事實分別裁處罰鍰新臺幣2,000 元、
    3,000 元及900 元，並分別記違規點數1 點、1 點、3 點等
    語。
二、異議意旨略以：伊於98年8 月31日11時許係騎乘車號CUB-00
    1 號機車載妻子前往臺北縣板橋市○○路的春和藥局看醫生
    ，就診完後再騎乘機車往臺北縣鶯歌鎮，並於同日12時21分
    許，在鶯歌鎮○○路上的統一超商買飲料，復於同日12時24
    分在鶯歌鎮○○路198 號速邁樂加油站加油，再前桃園縣八
    德市○○路○ 段148 大潤發買東西，結帳時間約為13時20分
    許，之後約14時許再抵達桃園縣八德市○○路283 號的工作
    地點，其間均未行經舉發通知單所載地點，並無不服指揮稽
    查而逃逸等舉發通知單所載之違規事實。況伊所有之車牌號
    碼8087－VT號自用小客車，自98年8 月25日許即因故障而停
    放於大漢橋下，其後皆騎乘機車而未曾駕駛該自用小客車。
    另約6 月中旬，有因上開車牌號碼8087－VT號自用小客車遭
    人冒用，曾至新竹縣警察局轄區內派出所到案說明。故原舉
    發應屬有誤，而對原處分不服，爰為此聲明異議，請求撤銷
    原處分等語。
三、按法院受理交通事件，準用刑事訴訟法之規定，道路交通管
    理處罰條例第89條前段定有明文。又犯罪事實應依證據認定
    之，無證據不得認定其犯罪事實，刑事訴訟法第154 條第2
    項定有明文；而犯罪事實之認定，應憑證據，如未能發現相
    關證據，或證據不足以證明，自不能以推測或擬制之方法，
    以為裁判基礎；另認定不利於被告之事實，須依積極證據，
    苟積極證據不足為不利於被告事實之認定時，即應為有利於
    被告之認定，更不必有何有利之證據（最高法院30年上字第
    816 號、40年台上字第816 號判例意旨參照）。易言之，法
    院於審理行為人違反道路交通管理處罰條例案件，當踐行完
    畢調查證據之程序後，為事實之認定時如就原處分機關所認
    定之行為人違規之事實仍有合理之訴訟上懷疑，而無法確信
    行為人確有該當於道路交通管理處罰條例各該處罰條文之構
    成要件事實時，此際即應依訴訟上之待證事實「倘有懷疑，
    則從被告之利益作解釋」之證據法則，作對受處分人有利之
    認定。
四、本件異議人堅決否認有於上開時間、地點，駕駛汽車有「行
    車速度超過規定之最高時速」、「拒絕停車接受稽查而逃逸
    」及「行經有燈光號誌管制之交岔路口闖紅燈」之交通違規
    行為。經查：
  (一)本件交通違規案件舉發之經過，固依證人即桃園縣政府警察
    局平鎮分局建安派出所警員楊恩貴於本院調查時具結證稱：
    「當天我們在台66線往大溪方向下金陵路匝道口處取締超速
    ，在那個時間就是我告發單上的時間，用手持測速器測到車
    號8087－VT號自用小客車有超速的行為，我們在現場有吹哨
    、手持紅色交管棒示意要他停車受檢。這台車到我眼前停下
    後，我以為他要停車受檢，後來他又加速逃逸，逃逸時又闖
    紅燈右轉往龍潭方向。我回到派出所按照該車號電腦查詢車
    籍資料，該車的電腦資料與我看到的車號、車型、顏色、廠
    牌均一致，而且這台車沒有失竊，所以我就依法舉發三張違
    規單。當初看到的車子車號及車型、廠牌是深色的車子，約
    為黑色或灰黑色，廠牌是日產，車型是CEFIRO，但因為我專
    注看車號，所以沒有看到該車其他的特徵，也沒有看到駕駛
    人及車上有無搭載其他人。他一停下我就先專注看車號，他
    逃跑時我看他後面的車型、顏色，我看到車號之後就馬上把
    車號記載紙上，回去再查對。當天我們後來有開警車追一段
    ，但是我們起步速度比較慢，所以我們沒有追到。」等語（
    見本院卷第28、29頁）。惟與異議人所有之車牌號碼8087－
    VT號相符之自用小客車，曾於98年10月27日16時52分許行經
    臺66線與桃79線路口，因另案違規經固定桿照相儀照相採證
    後逕行以桃警局交字第D00000000 號通知單舉發。然經異議
    人到案陳述意見後，經桃園縣政府警察局以「該案採證相片
    內車輛與汽車所有人所提供之車輛照片，車型略有不同，為
    避免誤罰」為由，而同意撤銷前揭舉發通知單等情，有桃園
    縣政府警察局99年3 月26日桃警交字第0990046857號函函附
    98年12月18日桃警交字第0980103295號函影本及採證相片2
    幀在卷可稽（見本院號卷第70至72頁）。再就異議人於99年
    1 月19日所呈其所有之自用小客車車型外觀相片5 幀（見本
    院卷57至59頁），與上開其所受另案舉發違規採證相片2 幀
    觀之，相片內之車號均為8087－VT號，車型與顏色固屬一致
    ，惟車身及車輪輪圈樣式確有不同特徵可資辨別。衡諸現今
    實務上偽造、變造他人車牌用以規避責任者亦非罕見，從而
    ，證人既因當時違規駕駛人加速逃逸而情況急迫，並未能注
    意該車其他特徵，則是否得僅以該車號、車型與顏色相同，
    即遽認為同一自用小客車，尚非無疑。
  (二)復就本件車牌號碼8087－VT號之牌照是否有遭人冒用之情形
    ，業據證人即新竹縣政府警察局平竹北局後湖派出所所長李
    斌豪於本院調查時具結證稱：「我們有一次在查一件竊盜案
    的時候，有通知異議人到場。我們接獲民眾報案說家裡失竊
    ，調監視錄影器畫面有拍到一個車號，我們就照那個車號用
    警用電腦查詢車籍資料，查到車主是異議人，所以請異議人
    來派出所說明。他來的時候，車號是相符的，廠牌、顏色相
    同，但是車型外觀、晴雨窗、輪弧部分不同，我當時懷疑異
    議人是否有可能是用他所有的車牌，懸掛於他人相同車型的
    車子來到案說明以規避責任，所以我就請他將引擎蓋打開查
    詢引擎號碼，結果引擎號碼與車籍資料相符，證明那部車子
    確實是異議人的車子，且沒有變更過，我們當時證明犯案的
    人不是異議人，所以就請他回去。那個竊盜案件迄今尚未破
    獲。當時並沒有為異議人製作筆錄，只是請他來說明，也沒
    有拍照。」等語綦詳（見本院卷第77、78頁）。觀諸證人李
    斌豪與異議人互不相識，於本院調查時之證述內容亦經具結
    為擔保，當不至甘冒涉犯偽證罪之風險以偏坦維護異議人，
    且就兩部車型外觀不同一節，證人所述核與異議人於99年1
    月19日所呈其所有之自用小客車車型外觀相片，及上開桃園
    縣政府警察局桃警局交字第D00000000 號舉發違規通知單之
    逕行舉發採證相片中之自用小客車車型外觀相符，是其證述
    內容，自足採信，異議人前揭所辯尚非無據。綜上所述，
    本件異議人所有之車牌號碼8087－VT號牌照，確有遭真實姓
    名、年籍不詳之駕駛人，冒用懸掛於相同廠牌車型、顏色之
    自用小客車之情形，本件實際之違規人並非異議人之事實，
    堪以認定。
五、從而，異議人所有之車牌號碼8087－VT號牌照既係遭人冒用
    ，且查無其他積極證據足以證明異議人確有原處分機關所認
    定之違規行為，自應另對異議人為有利之認定，而由本院將
    原處分俱為撤銷，改諭知異議人不罰，以昭審慎。
據上論斷，應依道路交通管理處罰條例第87條第2 項，道路交通
案件處理辦法第20條前段之規定，裁定如主文。
中    華    民    國    99    年    5     月    27    日
                      交通法庭  法  官  陳海寧
以上正本證明與原本無異。
如不服本裁定，應於裁定送達後5 日內敘明抗告理由，向本院提
出抗告狀。
                                書記官  馮得弟
中    華    民    國    99    年    6     月    4     日

司法院資訊處製作；財團法人民間司法改革基金會備份。
